【裁判字號】    99,司財管,131
【裁判日期】    991216
【裁判案由】    指定遺產管理人
【裁判全文】
臺灣臺南地方法院民事裁定           99年度司財管字第131號
聲  請  人  第一商業銀行股份有限公司
法定代理人  蔡慶年
代  理  人  鄭超全
上列聲請人聲請指定被繼承人李周生之遺產管理人事件，本院裁
定如下：
    主      文
選任財政部國有財產局臺灣南區辦事處臺南分處為被繼承人李周
生之遺產管理人。
程序費用新臺幣壹仟元由被繼承人李周生之遺產負擔。
     理     由
一、按繼承開始時，繼承人之有無不明者，由親屬會議於一個月
    內選定遺產管理人，並將繼承開始及選定遺產管理人之事由
    ，向法院報明；無親屬會議或親屬會議未於前條所定期限內
    選定遺產管理人者，利害關係人或檢察官，得聲請法院選任
    遺產管理人，並由法院依前項規定為公示催告；公示催告期
    限屆滿，無繼承人承認繼承時，其遺產於清償債權，並交付
    遺贈物後，如有剩餘，歸屬國庫；非公用國有財產以財政部
    國有財產局為管理機關， 民法第1177條、第1178條第2項、
    第1185條、國有財產法第12條分別定有明文。
二、本件聲請意旨略以：被繼承人李周生（男，民國○○年○○月○○
    日生，身分證統一編號：Ｚ000000000號，生前最後住所：臺
    南縣安定鄉港尾村3鄰港子尾1號之6）於99年3月26日死亡，
    生前積欠聲請人款項，未清償完畢，被繼承人過世後，其法
    定繼承人均已拋棄繼承權，亦未依民法第1177條、第1178條
    於法定期限內，召開親屬會議並選任遺產管理人，以致聲請
    人之債權無法行使，為保障聲請人即債權人之權益，聲請人
    爰依法聲請鈞院指定公正第三人曾智群律師擔任被繼承人李
    周生之遺產管理人等語。
三、經查，聲請人主張之上開事實，業據提出臺灣士林地方法院
    93 年9月10日士院儀93執春15725字第23796號債權憑證、本
    院99年7月28日南院龍家歡99年度司繼字第1010號函、臺南
    縣白河鎮○○○段493-8地號土地登記謄本、曾智群律師同
    意書各1件、被繼承人李周生之除戶謄本、繼承系統表、拋
    棄繼承權人之戶籍謄本等件為證，聲請人主張堪信為真實；
    復查被繼承人李周生之繼承人均已拋棄繼承權，業據本院調
    閱99年度司繼字第1010號拋棄繼承卷宗核閱無誤，又未準用
    民法第1177條規定選定遺產管理人，而聲請人為被繼承人之
    債權人，故聲請人以利害關係人聲請選任被繼承人之遺產管
    理人，核與上開規定並無不合，應予准許。惟聲請人請求本
    院選任曾智群律師擔任被繼承人之遺產管理人乙節，本院審
    酌聲請人與被繼承人李周生間之債權債務關係，與曾智群律
    師並無任何直接關聯性存在，而曾智群律師又係應聲請人之
    託始自願擔任被繼承人李周生之遺產管理人，以聲請人與被
    繼承人李周生間存有債權債務之利害關係而言，實不宜選任
    曾智群律師為被繼承人李周生之遺產管理人。
四、末查本件被繼承人李周生之繼承人均已拋棄繼承權，足見渠
    等對被繼承人遺產之處置已漠不關心，經本院函詢其拋棄繼
    承權人陳惠美、李俊欣、李婷婷、李新枝、李陳金釵、鄭李
    秀琴、鄭李秋蓮、李良發、林李秀、李全教、李全富，請
    其等於文到5日內以書面陳明是否願意擔任被繼承人李周生
    之遺產管理人，其等均明確以書狀向本院表示不願意擔任被
    繼承人李周生之遺產管理人，有陳報狀5件附卷可憑。查被
    繼承人李周生之遺產，倘無人承認繼承時，將於清償債權，
    交付遺贈物後，歸屬國庫，即無人繼承之遺產若有賸餘，終
    歸國家所取得，則職司國有財產管理之有關機關自係最為適
    合擔任遺產管理之人，況上開機關就遺產管理之有關法律程
    序亦相當熟悉；故為使遺產之處置順利進行，並考量遺產管
    理之專業性與公平性，本院認選任財政部國有財產局臺灣南
    區辦事處臺南分處為被繼承人李周生之遺產管理人為適當。
五、依非訟事件法第157條，裁定如主文。
中    華    民    國    99    年    12    月    16    日
                  家事法庭    司法事務官  柯雅菱
以上正本係照原本作成。
如不服本裁定，應於裁定送達後10日內向本院提出抗告狀，並繳
納抗告費新台幣1千元。
中    華    民    國    99    年    12    月    20    日
                                  書記官  鄭隆慶

司法院資訊處製作；財團法人民間司法改革基金會備份。
